臺灣高等法院臺中分院民事裁定　96年度抗字第408號
抗　告　人　良澄股份有限公司
法定代理人　甲○○
相　對　人　乙○○
上列當事人間聲請假處分事件，抗告人對於中華民國96年7月10
日臺灣臺中地方法院96年度執全字第7008號裁定，提起抗告，本
院裁定如下：
      主  文
原裁定廢棄。
上廢棄部分，抗告人以新台幣捌拾伍萬元，為相對人供擔保後，
相對人對於原裁定附表所列不動產不得為讓與、設定抵押、出租
及其他一切處分行為。
抗告程序費用由相對人負擔。
      理　由
一、本件抗告意旨略以：原審裁定抗告人供擔保之金額，係依抗
    告人所呈鑑價機關就系爭不動產所為之鑑價報告為憑。然則
    在鑑價機關雖初步鑑定系爭不動產市值約新台幣（下同）一
    百六十八餘萬元。惟該鑑價機關在鑑定後，相對人方於民國
    （下同）96年7月11日向合作金庫銀行借款並提供系爭不動
    產設定最高限額162萬元之抵押權。亦即原審裁定酌定供擔
    保之金額並未審酌系爭不動產設定最高限額162萬元之抵押
    權之情節，自有未當。懇請鈞院廢棄原裁定，並酌定本件抗
    告人應供擔保之金額時，對該不動產設定抵押後所殘存之價
    值，予以審酌上情，另為適切之裁定等語。
二、按法院為附條件之假處分裁定，命債權人供擔保後得為假處
　　分，此項擔保係備賠償債務人所應受之損害，故法院此項擔
  　保額應斟酌債務人所應受之損害為衡量之標準，其數額應依
    標的物受假處分後，債務人不能利用或處分該標的物之價值
    為依據（最高法院48年台抗字第142號、63年台抗字第142號
    判例參照）。經查，本件假處分之供擔保金額，原審法院就
    如原裁定附表所示之不動產，依抗告人提出之華聲科技不動
    產估價師聯合事務所所製之不動產估價報告書，記載系爭不
    動產估價現值為1,683,491元，參考該不動產估價報告書後
    ，認為本件擔保金額以169萬元為恰當。惟查，相對人於原
    裁定翌日（即96年7月11日）提供系爭不動產予合作金庫商
    業銀行股份有限公司設定最高限額抵押權162萬元，是原裁
    定未及審酌系爭不動產設定最高限額抵押權後所減低系爭不
    動產之價值，故抗告意旨指摘原裁定所定供擔保金額過高，
    為有理由。
三、再按法院就債務人因假扣押或假處分所受損害，命債權人預
    供擔保者，其金額之多寡應如何認為相當，原屬於法院職權
    裁量之範圍，雖非當事人所可任意指摘，惟抗告法院仍得依
    職權認定該擔保金額是否相當，予以提高或降低之，最高法
    院85年度台抗字第381號裁定明揭上旨。而假處分之擔保金
    ，旨在備供債務人因假處分所受之損害，本件抗告人表明願
    供擔保，聲請禁止相對人就系爭不動產為讓與、設定抵押、
    出租及其他一切處分行為，法院自應就相對人因假處分而遭
    受之損害調查酌定之。經查：
（一）最高額抵押與一般抵押不同，最高額抵押係就將來應發生
      之債權所設定之抵押權，其債權額在結算前並不確定，實
      際發生之債權額不及最高額時，應以其實際發生之債權額
      為準（最高法院62年台上字第776號判例參照）。
（二）相對人於96年7月11日將系爭不動產設定最高抵押權162萬
      元予合作金庫商業銀行股份有限公司，有土地登記謄本、
      建物登記謄本附卷可參，惟並非表示合作金庫商業銀行股
      份有限公司對於系爭不動產之優先受償權利即係162萬元
      ，依上開判例要旨觀之，實際發生之債權額不及最高額時
      ，應以其實際發生之債權額為準。本院依職權向合作金庫
      商業銀行股份有限公司函查相對人目前實際借款金額若干
      ，據該銀行陳報，相對人截至96年8月20日借款餘額為1,3
      43,923元整，有合作金庫商業銀行台中分行96年8月23日
      合金西台中放字第0960004180號函在卷可稽，即其時之實
      際債權額為1,343,923元。
（三）本院審酌系爭不動產經鑑定之價值為1,683,491元，雖設
      定162萬元之最高限額抵押權，然最高限額抵押權之性質
      既係債權額在結算前並不確定，則系爭不動產所擔保之抵
      押債權即有隨時因相對人之清償及貸款而有變動之可能，
      是以相對人因本件假處分所受之損害，本院認以85萬元為
      適當。應認本件抗告有理由，爰將原裁定廢棄，改裁定如
      主文第二項所示。
據上論結，本件抗告為有理由，依民事訴訟法第492條、第95條
、第78條，裁定如主文。
中　　華　　民　　國　　96　　年　　9 　　月　　3 　　日
                  民事第二庭    審判長法　官  邱森樟
                                      法　官  謝說容
                                      法　官  蔡秉宸
以上正本係照原本作成。
兩造均得再抗告。
再為抗告應以適用法規顯有錯誤為理由，並經本院之許可，該許
可以原裁定所涉及之法律見解具有原則上之重要性者為限。
如提起再抗告者應於裁定送達後十日內向本院提出抗告理由狀（
須按照他造人數附具繕本）並繳納抗告裁判費新臺幣壹仟元，同
時委任律師或具有律師資格之關係人為代理人。
                                      書記官　洪麗華
中　　華　　民　　國　　96　　年　　9 　　月　　4 　　日
                                                      Ｃ
